臺灣臺中地方法院刑事判決　　　　　　　　　　　　　九十一年度訴字第七七三號
　　公　訴　人　臺灣臺中地方法院檢察署檢察官
　　被　　　告　戊○○
　　指定辯護人　本院公設辯護人己○○
　　　　　　　　本院公設辯護人丙○○
右列被告因殺人未遂案件，經檢察官提起公訴（九十一年度偵緝字第一三三號），本
院判決如左：
    主  文
戊○○殺人未遂，處有期徒刑陸年陸月。
扣案之水果刀壹把，沒收。
    事  實
一、戊○○前於民國八十四年間因懲治盜匪條例案件，經本院判處有期徒刑十二年，
    經其上訴臺灣高等法院臺中分院後，撤回上訴確定在案，入監執行後，甫於九十
    年五月二十四日假釋出獄（刑期至九十六年一月二十九日屆滿），現仍在假釋中
    ，竟仍不知警惕。因辛○○曾應允為其介紹工作，惟均未有回音，戊○○乃於酒
    後（並未達心神喪失或精神耗弱之狀態）在九十年九月二十六日二十時許（起訴
    書誤載為下午六時許），持其所有自備之水果刀一把（刀刃長約九˙七公分，刀
    柄長約十一˙二公分），到乙○○○位於臺中縣和平鄉○○村○○路一○○號之
    住處，找正在該處等待吃飯飲酒之辛○○，並揮動手中之水果刀，質問並辱罵辛○○為何未介紹工作，而為在場之丁○○、甲○○勸阻並將戊○○拉至門外後，
    辛○○並跟隨至外，因戊○○仍持刀揮舞，辛○○乃以手推戊○○要其酒醒後再
    談，戊○○因此重心不穩跌落斜坡，致其身上受有擦、裂傷等傷害，戊○○心有
    未甘，乃自斜坡爬上後，見辛○○獨自一人在乙○○○家中客廳觀看電視，即基
    於殺人之犯意，突然衝向辛○○，並以手中之水果刀刺向辛○○，而傷及辛○○
    之肝臟及胃部。斯時正在廚房準備酒菜之庚○○○聽聞辛○○遭刺後之呼喊聲來
    到客廳後，見狀即刻報請救護車護送辛○○至行政院國軍退除役官兵輔導委員會
    臺中榮民總醫院（以下簡稱臺中榮總）急救，經施以肝臟及胃部縫合修補手術，
    辛○○始倖免於死。而戊○○於刺殺辛○○後，乃奪門而出，適甲○○及丁○○
    在外聽見庚○○○呼喊聲，協力將戊○○壓制在地，惟為戊○○趁隙掙脫，並將
    上開水果刀棄置現場後逃逸。嗣於同年九月二十七日，戊○○始因受警員通知，
    而到派出所說明。
二、案經辛○○訴由臺中縣警察局和平分局報告臺灣臺中地方法院檢察署檢察官偵查
    起訴。
    理  由
一、訊據被告戊○○固直承有於右揭時間酒後向告訴人辛○○質問未介紹工作之事，
    嗣並持水果刀刺向告訴人等語，惟矢口否認有何殺人未遂犯行，辯稱：伊因質問
    告訴人為何未介紹工作，而與告訴人發生口角，告訴人及證人甲○○就出手毆打
    伊，致伊掉到斜坡下，嗣伊自斜坡底往上爬之過程中，摸到一把生鏽之水果刀，
    即順手將之撿起，並再前往證人乙○○○家，質問告訴人為何毆打伊，當時告訴
    人有喝酒，又很氣憤地衝向伊，伊始持刀刺他一下，但沒有刺到，當時伊有喝酒
    ，並非要殺害告訴人云云，經查：
 （一）右揭犯罪事實，業據告訴人辛○○於警訊（見臺灣臺中地方法院檢察署九十
       年度偵字第一九○○九號第八頁）、偵查（同上偵卷第三十三頁起）及本院
       九十一年四月二十二日調查時指訴：被告於當晚自外進入後，即自後面腰際
       取出一把水果刀，並手持該水果刀對伊辱罵，證人甲○○及丁○○就共同將
       被告擋到門外，過幾分鐘後，伊即到門外看，而被告一看到伊，又拿水果刀
       揮舞，伊乃將被告推開，被告即掉到斜坡下，伊見被告沒什麼事，即返回證
       人乙○○○家中看電視，過了幾分鐘，就見到被告在門邊綁鞋帶，伊不理他
       ，沒幾秒鍾，被告即持刀往伊身上刺，刺完被告就跑了等語甚明，並經證人
       庚○○○於警訊（同上偵卷第十一頁）、偵查（同上偵卷第三十四頁）及本
       院九十一年四月二十二日調查時證述：當時被告進來後，說告訴人給他裝瘋
       ，要介紹工作都沒有消息，過了幾分鐘就從後面拿出一把類似小番刀，作勢
       要刺人，在場其他人即將被告擋住，勸他不要這樣，後來告訴人將被告拉出
       去，伊即進去廚房煮東西，約過了五分鐘，就看到被告蹲在門旁綁鞋帶，突
       然間就從伊前面衝進去，過了不到二分鐘就衝出來，接著就聽到告訴人大叫
       說被捅一刀，伊即喊證人甲○○及丁○○，二人即在門外將被告按住等語、
       證人乙○○○於偵查中結證稱：當時伊上完廁所，突然聽見證人庚○○○喊
       說告訴人受傷流血了伊才跑出來看等語（見同上偵卷第五十頁）、證人甲○○於偵查中證稱：被告進來就用腳將門踢開，並要過去打告訴人，伊及證人
       丁○○即勸阻被告，過了大約半小時，伊在通往廚房之通道上看到被告拿一
       支刀子刺向告訴人等語（見同上偵卷第五十頁）、證人丁○○於本院九十一
       年五月二日調查時證述：當天被告一進門就罵告訴人為何未幫他介紹工作，
       被告並拿一把刀，要刺向告訴人，伊即過去阻擋，當時伊有一點酒醉，後來
       就看到地板有血，告訴人如何被刺，伊不知道等語，均甚為明確，並有臺中
       榮總九十年九月二十八日出具之診斷證明書（見同上偵卷第二十五頁）及告
       訴人病歷（見本院卷）各一份在卷可查，並有扣案之水果刀一把可資佐憑。
 （二）被告於警訊時就該扣案之水果刀來源供稱：伊被打落斜坡，隨後即爬上來並
       往大馬路逃跑，半小時後就去找告訴人理論，就在理論途中見到地上有一把
       水果刀，即順手撿起作為防身之用云云，就撿拾扣案之水果刀之處所亦與於
       本院調查時所供：係在斜坡往上爬之途中所撿云云，不相符合，其就撿拾該
       扣案水果刀之地點，既前後不一致，自難信其辯解為真。而告訴人、證人庚○○○、丁○○分別於本院調查時指訴、證述被告一進來就拿出刀子等情互
       核相符，是該水果刀應係被告所自備並自始即攜帶在身，並於與告訴人理論
       之際將該水果刀拿出等情，應可認定。又被告雖於本院調查時一再辯稱：當
       時係與告訴人及證人一同喝酒後始起口角云云，惟查雖證人甲○○於偵訊時
       亦證稱：被告到場辱罵告訴人，經伊與證人丁○○勸阻後，被告亦有一同喝
       酒云云，然與被告所述一同喝酒後始發生衝突之過程不符，且被告於警局初
       訊及九十一年二月十一日檢察官就本案聲請本院准予羈押，經本院依法訊問
       ，而就本案事發經過連續陳述時均未提及與告訴人及證人一同喝酒之事，是
       被告事後所提前揭辯解，應係臨訟圖卸之詞，尚無足採。
 （三）按殺人未遂與傷害之區別，應以加害人有無殺意為斷；至其殺意之有無，雖
       不以兇器之種類及傷痕之多少等，為絕對之認定標準，但加害人下手之部位
       、用力之程度，仍非不可藉為判斷有無殺意之心證依據（最高法院八十七年
       度臺上字第第三一二三號判決意旨參照）。查被告持以刺傷告訴人之水果刀
       ，經檢察官於九十一年二月二十五日督同書記官勘驗結果：該扣案之水果刀
       刀刃長約九點七公分，寬二點三公分，刀炳長約十一點二公分等情，有勘驗
       筆錄附卷可憑（見九十一年度偵緝字第第一三三號偵查卷宗第二十八頁）。
       而告訴人送醫急救時，身重一刀，位於上腹部，長約四公分，於九十年九月
       二十七日接受開腹手術，術中發現胃部距離幽門四公分處前後壁各有一穿刺
       孔，前壁長六公分，後壁三公分長，肝外側葉有一個三公分長之穿刺傷，另
       橫結腸腸系膜處有一個二公分長之穿刺孔，腹中腹水約有300CC，如無即時接
       受手術，有生命危險等情，有臺中榮總九十一年五月二十三日中榮醫行字第
       ○九一○○○二一五八號函及九十一年四月十五日中榮醫行字第○九一○○○一四九七號函各一份附於本院卷可查。被告以刀刺向告訴人之時，對於刀
       能致命不能謂不知，而告訴人遭刺傷之上腹部，乃重要臟器之所在，為人體
       極脆弱之處，亦為眾所週知之事，且就告訴人傷情觀之，被告以一刀傷及告
       訴人胃、肝、橫結腸等處，尤其胃部之穿刺孔，尚且自前壁貫穿至後壁，被
       告下手之重，不言可喻。參以被告遭告訴人推一把後跌落斜坡而受有左上背
       擦傷、右手食指裂傷、右膝擦傷、左下腿擦傷等傷害乙節，業據被告於本院
       調查時陳明在卷，復有臺中縣梨山衛生所診斷證明書一份附卷可稽，是被告
       因找工作之事找告訴人理論，而遭證人甲○○等人架開，復遭告訴人推一把
       後跌落斜坡而受有上開傷害，致其心有未甘，頓起殺意，應屬可能，是被告
       持刀刺向告訴人時，確有殺害告訴人之意，亦堪認定。
 （四）被告雖一再供稱：前往找告訴人理論當時，已有喝酒等語，惟其於本院九十
       一年三月二十五日調查時供稱：當時伊並沒有醉，事發過程均記憶清楚等語
       ，足證被告於刺殺告訴人之際，意識清楚，並未達心神喪失或精神耗弱之狀
       態至明。
 （五）綜上所述，被告辯解，顯係事後卸責之詞，均不可採。本件事證明確，被告
       犯行堪以認定，應予依法論科。
二、核被告所為，係犯刑法第二百七十一條第二項、第一項之殺人未遂罪。被告已著
    手於犯罪行為之實行，但未達於既遂之階段，為未遂犯，應依刑法第二十六條前
    段之規定減輕其刑。查被告係因告訴人答應找尋工作未果，又因找告訴人理論遭
    證人丁○○等人阻擋，嗣並跌落斜坡，致心生不滿，即訴諸暴力持刀殺傷告訴人
    ，實屬不該，且告訴人所受傷害之程度非輕，被告犯後缺乏認錯悔過之具體表現
    ，復未與告訴人和解並賠償損害，態度不佳等一切情狀，量處如主文所示之刑。
    末查扣案之水果刀一支，為被告本件犯罪所用之物，雖被告否認為其所有，惟其
    辯解不可採，已如前述，自堪信為被告所有之物，爰依刑法第三十八條第一項第
    二款之規定沒收之。
據上論斷，應依刑事訴訟法第二百九十九條第一項前段，刑法第二百七十一條第二項
、第一項、第二十六條前段、第三十八條第一項第二款，判決如主文。
中      華      民      國      九十一    年      七      月    十六    日
                                臺灣臺中地方法院刑事第七庭
                                 審判長法  官  夏  一  
                                       法  官  簡  源  希
                                       法  官  郭  妙  俐
右正本證明與原本無異。
如不服本判決，應於判決送達後十日內向本院提出上訴狀，上訴於臺灣高等法院臺中
分院( 須附繕本 )。
                                       書記官
中    華    民    國      九十一      年       七      月     十九    日
刑法第二百七十一條
殺人者，處死刑、無期徒刑或十年以上有期徒刑。
前項之未遂犯罰之。
預備犯第一項之罪者，處二年以下有期徒刑。
